【裁判字號】    90,易,235
【裁判日期】    900307
【裁判案由】    重利
【裁判全文】
臺灣新竹地方法院刑事判決                            九十年度易字第二三五號
    公  訴  人  臺灣新竹地方法院檢察署檢察官
    被      告  乙○○
右列被告因重利案件，經檢察官聲請簡易判決處刑（八十九年度偵字第七○二五號）
，本院簡易庭認本件不宜依簡易訴訟程序審理，而改依適用通常訴訟程序審理，判決
如左：
    主  文
乙○○乘他人急迫貸以金錢，而取得與原本顯不相當之重利，處有期徒刑參月，如易
科罰金，以參佰元折算壹日。
    事  實
一、乙○○基於借貸金錢予他人而收取重利之犯意，於民國八十九年十一月一日，利
    用甲○○急迫需用款項孔急之機會，而貸予其新臺幣（下同）二十萬元，並約定
    借款期間為以十五天為一期，每期利息為一萬二千元，第一期利息於借款時即自
    本金中先扣抵，意即實僅交付本金十八萬八千元予甲○○，而收取與原本顯不相
    當之重利，甲○○並簽發本票及支票交予乙○○收執以為擔保。後因甲○○無力
    償還，乙○○復於十一月十五日及十二月間再向甲○○收取二期利息共計二萬四
    千元。嗣於八十九年十二月八日十七時四十分許，乙○○在甲○○所經營位於新
    竹市○○路一百七十五號處之店內向甲○○收取利息時為警當場查獲，並扣得利
    息一萬二千元（業已發還）。
二、案經新竹市警察局移送臺灣新竹地方法院檢察署檢察官偵查起訴。
    理  由
一、訊據被告乙○○除辯稱：不知如此做是違法的一節以外，餘對右揭事實均坦白承
    認，核與被害人甲○○於警訊時所陳述情節大致相符，並有贓證物品認領保管收
    據一紙在卷可資佐證，而觀被告係向被害人收取每十五日為一期、每期為一萬二
    千元之重利，足認被告確係趁被害人出於急迫始為借貸至明。而被告既向被害人
    收取依目前經濟狀況而言，顯屬不相當之重利，謂其不知此為違法犯行，豈非有
    違情理之常？是以被告所辯顯不足採。本件事證明確，被告犯行洵堪認定。
二、核被告乙○○所為係犯刑法第三百四十四條之重利罪。又被告行為後，刑法第四
    十一條業於九十年一月四日修正為「犯最重本刑為五年以下有期徒刑以下之刑之
    罪，而受六月以下有期徒刑或拘役之宣告，因身體、教育、職業、家庭之關係或
    其他正當事由，執行顯有困難者，得以一元以上三元以下折算一日，易科罰金。
    但確因不執行所宣告之刑，難收矯正之效或難以維持法秩序者，不在此限。」「
    併合處罰之數罪，均有前項情形，其應執行之刑逾六月者，亦同。」並於同年月
    十日公布施行，於同年月十二日生效，比較新舊法之規定，以變更後之新法對被
    告有利，依刑法第二條第一項前段之規定，自應適用裁判時之新法。爰審酌被告
    犯罪之動機、目的、手段、方法、所生危害、所貸放及收取重利人數僅一人及所
    獲取利益為數萬元、犯後態度等一切情狀，量處如主文所示之刑，並諭知易科罰
    金之折算標準，以示懲儆。
據上論斷，應依刑事訴訟法第四百五十二條、第二百九十九條第一項前段，刑法第二
條第一項前段、第三百四十四條、第四十一條第一項前段，罰金罰鍰提高標準條例第
一條前段、第二條，判決如主文。
本案經檢察官林鳳師到庭執行職務。
中      華      民      國      九十      年      三      月    七      日
                               臺灣新竹地方法院刑事第二庭
                                   法  官   楊  惠  芬
右正本證明與原本無異。
如不服本判決，應於判決送達後十日內向本院提出上訴狀( 應附繕本 )，上訴於
臺灣高等法院。
                                    書記官   吳  鈺  敏
中      華      民      國      九十      年      三      月    七      日
附錄論罪科刑法條：
中華民國刑法第三百四十四條
乘他人急迫、輕率或無經驗貸以金錢或其他物品，而取得與原本顯不相當之重利者，
處一年以下有期徒刑、拘役或科或併科一千元以下罰金。


司法院資訊處製作；財團法人民間司法改革基金會備份。
